---
title: "Rapport"
output: pdf_document
date: '2022-03-07'
---

```{r setup, include=FALSE}
knitr::opts_chunk$set(echo = TRUE)
# installation du package randtoolbox s'il n'est pas installe
if(!require(randtoolbox)) install.packages("randtoolbox")
# chargement du package randtoolbox
library(randtoolbox)
# chargement du module generateurs.R
# source('~/Documents/INSA/IFA3/PROB/TP-Probas/generateurs.R')
source('generateurs.R')

# definition des parametres
sVN <- 3454 # graine pour la methode de Von Neumann
sMT <- 1502 # graine pour la methode de Mersenne-Twister
Nsimu <- 1000 # nombre de simulations (nombre d'entiers par sequences generee)
Nrepet <- 20 # nombre de repetitions (nombre de sequences generees)
```

## Partie 1

Question 2.1
---

```{r, echo=FALSE}
# appel des fonctions de génréations de nombres aléatoires :
vn <- VonNeumann(Nsimu, Nrepet, sVN) 
mt <- MersenneTwister(Nsimu, Nrepet, sMT)
ru <- randu(Nsimu, Nrepet, sVN)
stm <- standardMinimal(Nsimu, Nrepet, sVN)

# max valeur possible 
max_mersenne <- 2^32-1
max_vn <- 9999
max_ru <- 2^31-1
max_stm <- 2^31-2

# Visualiation de donnees generees sous forme des histogrammes (1ere colonne) 
# sur le meme graphique
par(mfrow=c(2,2)) #
hist(vn[,1], breaks=seq(0,max_vn,length=20), xlab='', main='Von Neumann')
hist(mt[,1], breaks=seq(0,max_mersenne,length=20), xlab='', 
     main='Mersenne Twister')
hist(ru[,1], breaks=seq(0,max_ru,length=20), xlab='', main='RANDU')
hist(stm[,1], breaks=seq(0,max_stm,length=20), xlab='', 
     main='Standad Minimal')

```

La méthode de Von Neumann ne semble pas satisfaisante pour générer des nombres aléatoires
suivant une loi uniforme. On peut remarquer des valeurs absorbantes. Les trois
autres méthodes semblent quant à elles fournir des résultats plutôt satisfaisants.
On peut supposer d'après le graphique que l'écart-type est assez faible pour ces trois méthodes.

Question 2.2
---

